【裁判字號】    99,交聲,246
【裁判日期】    990827
【裁判案由】    違反道路交通管理處罰條例聲明異議
【裁判全文】
臺灣桃園地方法院交通事件裁定         99年度交聲字第246號
原處分機關  交通部公路總局新竹區監理所中壢監理站
異  議  人
即受處分人  甲○○
上列異議人即受處分人因違反道路交通管理處罰條例案件，對於
交通部公路總局新竹區監理所中壢監理站民國92年11月18日壢監
裁字第裁53-D9A014118號違反道路交通管理事件裁決書所為之處
分，聲明異議，本院裁定如下：
    主  文
異議駁回。
    理  由
一、原處分意旨略以：異議人即受處分人甲○○，於民國89年6
    月21日下午2 時25分許，駕駛車牌號碼Z9-4432 號自小客車
    ，因右側超車，為桃園縣政府警察局中壢分局警員以桃警局
    交字第D9A014118 號舉發違反道路交通管理事件通知單掣單
    舉發，原處分機關乃於92年11月18日，依據道路交通管理處
    罰條例第47條第1 項第3 款及道路交通管理事件統一裁罰基
    準表之規定，裁處受處分人罰鍰新臺幣（下同）2400元，並
    記違規點數1 點，嗣因受處分人未依期限繳納罰鍰或繳送駕
    照，原處分機關乃自93年1 月3 日起易處吊銷，並逕行註銷
    駕駛執照等語。
二、聲明異議意旨略以：異議人即受處分人甲○○，分別於如下
    之時間、地點遭舉發違反道路交通管理事件：（一）於民國
    89年6 月21日下午2 時25分許，駕駛車牌號碼Z9-4432 號自
    小客車，因右側超車，為桃園縣政府警察局中壢分局警員以
    桃警局交字第D9A014118 號舉發違反道路交通管理事件通知
    單掣單舉發；（二）於96年10月1 日下午3 時30分許，駕駛
    車牌號碼0535-RW 號自小客車，行經桃園縣中壢市○○路○
    段、福山路口，因「1.闖紅燈（中正路直行往中壢方向），
    2.駕照易處逕註」，為桃園縣政府警察局中壢分局大崙派出
    所警員以桃警局交字第DB0000000 號舉發違反道路交通管理
    事件通知單當場掣單舉發；（三）於98年3 月14日上午8 時
    57分許，駕駛車牌號碼0535-RW 號自小客車，行經國二西向
    5 公里處，為內政部警政署國道公路警察局第一警察隊警員
    舉發「一、經雷射槍測定行速106 公里，限速90公里，超速
    16公里（測距175.6 公尺），二、駕照註銷期間駕車（易處
    逕註）」，並以公警局交字第Z00000000 號舉發違反道路交
    通管理事件通知單掣單舉發；（四）於99年1 月5 日上午6
    時50分許，駕駛車牌號碼0535-RW 號自小客車，行經臺北市
    ○○○路與錦州街口，為臺北市政府警察局中山分局警備隊
    警員舉發「駕照業經註銷仍駕車（禁駛）」，並以北市警交
    字第AEY439714 號舉發違反道路交通管理事件通知單掣單舉
    發，惟異議人92年間之戶籍雖設於桃園縣中壢市○○○街12
    6 巷1 號14樓，然該址之房屋出租予他人，而房客因出國，
    未將罰單交給異議人，使異議人駕照被註銷，致遭舉發三次
    無照駕駛之違規行為，異議人在未收受桃警局交字第D9A014
    118 號舉發違反道路交通管理事件通知單之前提下，被監理
    機關逕行註銷駕駛執照，而成為無照駕駛之人，故認原處分
    機關之處分現有錯誤，乃為此聲明異議，盼法院給予異議人
    合理之罰則云云。
三、按「受處分人，不服第8 條主管機關所為之處罰，得於接到
    裁決書之翌日起20日內，向管轄地方法院聲明異議」，道路
    交通管理處罰條例第87條定有明文，另交通違規案件必須主
    管機關已依法裁決，受處分人不服該裁決處分，始得依上開
    規定向管轄法院聲明異議，如主管機關根本尚未裁決，或裁
    決尚未對外發生效力，尚無從聲明異議。又交通法庭認聲明
    異議不合法律上之程式者，應以裁定駁回之，道路交通案件
    處理辦法第18條前段亦有明定。次按有關文書送達之程序，
    準用行政程序法送達之規定。送達由郵政機關送達者，以一
    般郵遞方式為之，但文書內容對人民權利義務有重大影響者
    應為掛號。行政程序法第67條、第68條第1 項、第3 項分別
    訂有明文。又送達，不能依前二條規定為之者，得將文書寄
    存送達地之地方自治或警察機關，並作送達通知書二份，一
    份黏貼於應受送達住居所、事務所、營業所或其就業處所門
    首，另一份交由鄰居轉交或置於該送達處所信箱或其他適當
    位置，以為送達；前項情形，由郵政機關為送達者，得將文
    書寄存於送達地之郵政機關。行政程序法第73條第1 項、第
    74條第1 項及第2 項定有明文。
四、經查：
（一）本件異議人不否認其於92年間之戶籍係設於「桃園縣中壢
      市○○○街126 巷1 號14樓」，而原處分機關於92年11月
      18日裁決之壢監裁字第裁53-D9A014118號裁決書，係送達
      於異議人當時戶籍地址即「桃園縣中壢市○○○街126 巷
      1 號14樓」，因未獲會晤異議人本人，亦無受領文書之同
      居人、受雇人或應送達處所接收郵件人員，乃將該通知單
      於92年11月25日寄存於送達地之中壢26支局，並作送達通
      知書二份，一份黏貼於應受送達人住所門首，另一份置於
      該送達處所信箱或其他適當位置，以為送達，此有交通部
      公路總局新竹區監理所送達證書影本在卷可稽，其送達程
      序於法核無不合，應認本件裁決書業已於寄存送達當日合
      法送達於異議人。則依前揭說明，處分機關委託郵政機關
      所為之上開送達，應認已符合行政程序法第74條寄存送達
      之規定，不論受處分人實際有無居住該處所或前往領取該
      裁決書，該文書即應於合法送達之日起發生效力。本件異
      議人雖以戶籍地址之房屋出租予他人，因房客出國致未交
      付通知單等詞置辯，惟汽車所有人名稱、住所等如有變更
      ，應向公路監理機關辦理登記，為道路交通安全規則第23
      條第1 項所明定，目的在便利公路監理機關各項通知單之
      寄達，以確保個人之權益，則異議人既未依前揭規定向監
      理機關辦理增設或變更通信地址為送達處所，自難課以行
      政機關訪查異議人實際居所何在之責，異議人因此咎責於
      己之事由，致未能收受上開裁決書之不利益，本應由其自
      行承擔。是原舉發機關以掛號郵寄方式將上開裁決書送達
      至異議人戶籍地，嗣因無法投遞而依行政程序法第74條之
      規定辦理寄存送達，難謂送達不合法，是異議人上開所辯
      ，尚無足採。從而，原處分機關以受處分人未於裁決書送
      達後法定期間內聲明異議，亦未依裁決內容限期繳納駕駛
      執照，乃依道路交通管理處罰條例規定，於93年1 月3 日
      起逕行註銷受處分人之駕駛執照，自屬合法正當。
（二）另異議人於本院審理時，再對駕駛執照被逕行註銷後，遭
      舉發無照駕駛部分之違規事實聲明異議，惟經本院函查結
      果：1.桃園縣政府警察局中壢分局大崙派出所於96年10月
      1 日以桃警局交字第DB0000000 號填製之違反道路交通管
      理事件通知單，其舉發異議人駕照易處逕註之違規事實，
      雖經交通部公路總局新竹區監理所中壢監理站於97年3 月
      3 日開立裁決書在案，然尚未送達於受處分人，有違規查
      詢報表、一次裁決查詢報表在卷可參，是原處分機關作成
      之裁決書既尚未合法送達於異議人，僅可認異議人係對舉
      發違規情形表示不服，難認係對原處分機關之裁決處分聲
      明異議；2.臺北市政府警察局中山分局警備隊於99年1 月
      5 日以北市警交字第AEY439714 號填製之舉發違反道路交
      通管理事件通知單，其舉發異議人駕照業經註銷仍駕車之
      違規行為部分尚未經處分機關裁決，此亦有違規查詢報表
      、一次裁決查詢報表在卷可參，則揆諸前揭說明，異議人
      對未經裁決之舉發單提起本件聲明異議，與法律規定之程
      式不合；3.內政部警政署國道公路警察局第一警察隊於98
      年3 月14日以公警局交字第Z00000000 號填製之舉發違反
      道路交通管理事件通知單，舉發關於異議人駕照註銷期間
      仍駕車之違規事實，業經交通部公路總局新竹區監理所中
      壢監理站於98年9 月9 開立裁決書，並於98年9 月15日郵
      寄送達於異議人，此有違規查詢報表、一次裁決查詢報表
      在卷可稽。則依上揭規定，受處分人如對原處分機關裁決
      不服欲提起異議，其20日之合法提出異議期間即自收受送
      達翌日即98年9 月16日起算至98年10月5 日止，異議人遲
      至本院於99年5 月7 日訊問時始聲明異議，有訊問筆錄1
      份在卷可證，顯然逾越上揭法定異議期間，其異議不合法
      律上程式。因此異議人上開關於無照駕駛聲明異議部分，
      均因不合法律上程式，且該部分程式之欠缺又屬無法補正
      ，依上述說明，本件聲明異議並不合法，應予駁回。
五、綜上所述，異議人之駕駛執照經合法逕行註銷在案，業如前
    述，則異議人就此聲明異議部分為無理由，至異議人另對遭
    舉發無照駕駛之違規行為部分聲明異議，均不合法律上程式
    ，且無從補正，是異議人此部分聲明異議均不合法。從而，
    核諸前揭說明，自應將異議人之異議駁回。
六、據上論斷，應依道路交通案件處理辦法第19條，裁定如主文
    。
中    華    民    國    99    年    8     月    27    日
                  交通法庭  法  官  張詠晶
以上正本證明與原本無異。
如不服本裁定，應於裁定送達後5 日內，向本院提出抗告狀（應
附繕本）。
                            書記官  王峻宏
中    華    民    國    99    年    8     月    31    日

司法院資訊處製作；財團法人民間司法改革基金會備份。
